【裁判字號】    90,上訴,1507
【裁判日期】    901231
【裁判案由】    殺人未遂
【裁判全文】
臺灣高等法院高雄分院刑事判決                    九十年度上訴字第一五七號
    上訴人即被告  甲○○
    選任辯護人    王文雄
    自  訴  人    乙○○
    自訴代理人   李汶哲律師
右上訴人因殺人未遂案件，不服臺灣高雄地方法院八十九年度自更字第一三號中華民
國九十年八月十五日第一審判決，提起上訴，本院判決如左：
      主  文
上訴駁回。
      事  實
一、甲○○於民國八十八年一月四日凌晨六時三十分許，偕同友人黃振傑、張哲勝（
    以上二人係警員）、年籍及基本資料不詳之女子黃國玲、綽號「阿源」、「賢仔
    」及「進仔」之成年男子等七人，在高雄市前金區○○○路與六合路口「錢櫃Ｋ
    ＴＶ」唱歌飲酒完畢離去時，因甲○○等一行人中其中一人，與乙○○同行之友
   人沈子健等多人在門口發生擦撞推擠，雙方遂起爭執，與甲○○同行之數名不詳
    姓名成年男子即與沈子健及其他同行之不詳姓名年籍之男子數人互毆，乙○○則
    在旁觀看，嗣甲○○見乙○○正欲搭計程車離去之際，竟認乙○○係與互毆之對
    方係同夥者，乃與同行綽號「阿源」、「賢仔」及「進仔」之不詳名成年男子共
    同基於傷害他人身體之犯意聯絡，先喝令乙○○跪下後，四人便圍住乙○○並由
    其中一人持旗桿、其他人則分別以拳、腳聯手毆打乙○○之頭部並擊中眼睛，致
    乙○○受有左眼眼前房出血合併玻璃體出血、脈絡膜剝離、左眼球血腫無光感，
    而於八十八年六月一日經高雄榮民總醫院實施手術後摘除左眼球之重傷害。
二、案經被害人乙○○提起自訴。
    理  由
一、訊據上訴人即被告甲○○固對曾於右揭時地因與友人前往錢櫃ＫＴＶ唱歌飲酒而
    在場之事實坦認無訛，惟矢口否認有參與毆打自訴人乙○○之行為，辯稱：伊當
    時固有與友人黃振傑、張哲勝、黃國玲、綽號「阿源」、「賢仔」及「進仔」等
    七人在場，但因當時綽號「阿源」、「賢仔」、「進仔」等三人先行下樓，伊與
    黃振傑、張哲勝及黃國玲因結帳而跟隨在後下樓，下樓後見綽號「阿源」、「賢
    仔」、「進仔」三人被十多名男子追打而四散逃逸，伊有看到他們在打群架，但
    並未上前勸架，伊即與黃振傑等四人共乘張哲勝之車離去，之後自訴人被毆打致
    左眼失明之事，伊並未參與，也不在場，至於伊會前往醫院探視自訴人及前往「
    華朗明哥ＫＴＶ」與自訴人父親黃清純商討此事，是為了澄清有人看到伊持有槍
    枝之事情，並非為與自訴人談和解，伊亦未曾向任何人承認有毆傷自訴人云云。
    經查：
（一）右揭事實，業據自訴人於警訊中指陳：案發時有人在現場打群架，伊在旁圍觀
      ，突然有五至六人轉向伊，以選舉用旗桿、不明硬物攻擊伊頭部致左眼失明，
      攻擊者其中一人即為被告甲○○等語（詳見八十八年二月二十二日警訊筆錄）
      及指認口卡片一份可資佐憑，並於偵查中指訴：被告有打我，還有其他三、四
      個人是他的朋友，手上拿選舉用旗桿打我。（問：為何認出被告）住院時被告
      有來看伊，被告有帶三個人去醫院，四人均有跟伊說對不起等語（臺灣高雄地
      方法院檢察署八十八年度偵字第八○三七號卷，下稱偵查卷第十六頁），在原
      審中並指訴稱：「（如何知道是被告甲○○打你？）在錢櫃ＫＴＶ一樓大廳門
      口有看到他，他與朋友走過去對面坐車。他有打我。」等語（原審自字卷第五
      十八頁）。佐以被告甲○○亦迭次在偵審中直承確有偕同「阿源」、「進仔」
      及「賢仔」等三人前往醫院探視自訴人之事實，設若被告所辯伊早已乘車離開
      現場，並未在場觀看或參與毆打自訴人之情屬實，則其與自訴人既素不相識，
      且對自訴人被人毆傷乙事被告可謂係毫不相干之局外人，則被告何須好奇探究
      其在場目睹他人打架之結果、傷者傷勢情形並前往醫院探視，又被告在本院復
      辯稱：因張越群（刑警大隊偵查員）說伊有帶槍，自訴人之父親也說伊有持手
      槍威脅自訴人，伊是為了向自訴人澄清伊並未持有槍械才到大同醫院去探視自
      訴人云云，惟被告若認必須澄清伊持有槍枝之嫌疑，應係向警方說明，豈有在
      自訴人遭人毆傷住院時，親至醫院向與其既不相識又非警察人員之自訴人說明
      澄清之理，足見被告所辯顯難採信。
（二）本件案發後，發現被告在場之過程，業據證人即自訴人之父黃清純於偵查及原
      審時證稱：當天打架時有人向警方報案，在案發現場有抄到車牌號碼給警察，
      後來高雄市政府警察局刑警大隊偵查員張越群查出車主是張哲勝，於是張越群
      先通知張哲勝，張哲勝再通知被告，後來他們三個人（張越群、張哲勝、被告
      ）一起來跟我談，那二位警員（張哲勝、黃振傑）說，當時他們二人先離開，
      但被告沒有先走，之後發生何事，他們並不知道。後來伊問被告，被告承認有
      拿棍子，在談的過程中被告有承認打我兒子，他們有要我叫價，我有開價一百
      六十萬元，他們說要六十萬元並以分期付款方式和解，我不同意等語（見偵查
      卷十九頁、原審自字卷第五十九、六十頁）。另證人張越群於原審中到庭結證
      陳：伊調閱現場錄影帶有看到張哲勝、黃振傑，所以先請他們二人出來說明。
      伊是經由黃振傑轉述才知道被告有涉案，伊有叫黃振傑請被告出面說明等語（
      原審自字卷第一百十五頁及自更卷第四十七頁訊問筆錄），核與被告於偵查中
      所述：張越群透過張哲勝等人找到伊等語（詳見偵查卷第十九頁）相符，再比
      對與自訴人同行之友人沈子健於八十八年一月四日案發後之報案紀錄敘明：沈
      子健於八十八年一月四日，在高雄市○○區○○路遭二名男子，駕小自客ＳＶ
      ─五七二八、ＴＭ─八四五二、Ｒ六─六五三六、ＹＪＩ─二七九等車輛打傷
      ‧‧‧‧‧‧之載述，及車號ＴＭ─八四五二號自用小客車之車籍資料，確為
      張哲勝所有之事實，業據證人張哲勝證陳無誤，並有汽車新領牌照登記書及高
      雄市政府警察局新興分局受理各類案件紀錄表各一份附卷可稽（原審自字卷第
      七十六頁），而本件案發前自訴人本係與沈子健等人前往「錢櫃ＫＴＶ」消費
      ，被告則係與張哲勝、黃振傑及黃國玲等人同車離去「錢櫃ＫＴＶ」等情，業
      據自訴人指訴，及證人張哲勝及黃振傑到庭結證明確，故由前述調查發現被告
      涉及本案及被告自陳其友人「阿源」、「進仔」及「賢仔」等人被他人毆打之
      語觀之，足見本案係依據證人沈子健報案後，經警方循線得知被告涉案一事，
      亦堪認定。
（三）證人即高雄市政府警察局刑警大隊肅竊組組長羅一奎在偵查、原審中到庭結證
      稱：最初是黃振傑、張哲勝請伊出面調解，而自訴人之父黃清純與伊本為舊識
      ，伊表示如欲調解，必須要瞭解案當時狀況，所以伊才與被告、黃振傑及張哲
      勝約在高雄市○○路與錦田路口華朗明哥ＫＴＶ了解當天打架之情形，被告有
      跟伊表示當天他有喝酒，有與另三名朋友發生爭執而打人，當天是在下樓時，
      在門口打群架，有一、二十人在鬧事，在混亂中被告與三位友人有參與毆打自
      訴人，有人拿選舉旗桿，但不知是四人中是何人，被告說他有出手打自訴人，
      但他有誠意要與自訴人和解。伊在現場就打電話給黃清純，黃清純到場後剛開
      始氣氛很好，以為自訴人的傷勢很輕微，所以當天商討結論是要請被告找另外
      三人，一起到醫院談和解，後來瞭解到自訴人可能眼睛會失明，於是便約在高
      雄市○○路首席咖啡廳談和解，當時在場之人有許文良、黃清純、黃秋男（郎
      ）、李良海等人，黃秋男是代表被告出面，黃清純提出一百六十萬元之和解條
      件，之後黃振傑向伊表示被告希望以六十萬元分期給付，黃清純認為對方沒有
      誠意，所以沒有接受，當天沒有達成和解等語（詳見偵查卷第三十七頁、原審
      自字卷第八十三頁及原審自更卷九十年二月二十一日訊問筆錄）。而証人黃清
      純亦在本院調查中到庭証述：「之前我們也不知道是何人打我兒子，後來羅一
      奎打電話給我約我到華朗明哥酒店談和解，羅一奎可能知道打我兒子的人是誰
      ，他說他邀打我兒子的人談判，等一下氣氛好一點再叫我過去，當天去的人有
      被告、黃振傑、張哲勝、羅一奎等人在場，談話的氣氛很好，被告有承認他打
      我兒子，所以他有向我道歉，他們有要求要去看我兒子，所以我才告訴他們我
      兒子在大同醫院，隔天他們就去醫院看我兒子，當天在華朗明哥酒店時，氣氛
      很好，被告很自然的承認他有打我兒子，願意向我道歉，我與黃振傑、張哲勝
      都有認識，當天沒有談到手槍之事。」、「（之後，是否有另約在首席咖啡廳
      談和解？）是的，事隔一段時間之後，也是羅一奎約的，當時我兒子的左眼已
      經摘除，我堅持要提告訴，被告那邊的人透過羅一奎約我去的，代表被告那邊
      的人有李良海、黃秋男，他們要我開價，後來我提出一百六十萬元的和解條件
      ，當時他們都沒有表示意見，隔一段時間，羅一奎告訴我說對方要一個月五萬
      元，總共六十萬元和解，但是我不要，後來和解就不了了之」等語。參酌被告
      亦坦言確曾偕同另三名在場友人前往醫院探視自訴人等情及前揭證人羅一奎、
      黃清純所述情節，綜合研判，顯見被告確有於右揭時地參與毆打自訴人之事實
      ，否則豈會無故向自訴人道歉、對自訴人之父、羅一奎承認有動手毆打自訴人
      及要求賠償和解等情事，故自訴人之指訴其遭被告等人毆傷之事實，洵屬有據
      ，應堪採信。
（四）被告雖於偵審中以前開情詞置辯，且證人黃振傑及張哲勝在原審審理中亦均證
      述被告並未參與毆打自訴人等情，惟證人張哲勝對當時案發情形證陳：伊與被
      告及被告朋友一起走出ＫＴＶ，到門口被告的朋友走在前面，就看到幾個年輕
      人發生衝突，被告有下去勸架，還沒打架，只有吵架，黃振傑就叫櫃台人員報
      案，報案後伊三人就先離去等語；證人黃振傑則證陳：八十八年一月四日凌晨
      約有七、八人一起去唱歌，當天大約七時出來時，看到有人吵架，沒有伊包廂
      內的人與人打架，包廂內有另五人，我們叫服務生報警就離開了，被告係與我
      、張哲勝同車離去的，我們要離去時並沒有人打起來等語（均詳見偵查卷第二
      十四頁、原審自字卷九十三頁及第九十六頁），與被告所辯解稱，當時伊友人
      「阿源」「賢仔」及「進仔」被十幾人追打四散逃逸，當時很多人打群架等語
      ，迥然有別，而證人黃振傑、張哲勝二人係與被告同往錢櫃ＫＴＶ唱歌飲酒復
      同車離去之友人，當日適發生本件自訴人遭多人毆傷之事，而被告又涉案被訴
      ，其二人證詞又與被告所供述現場發生情況復有如上之歧異，所為証述應屬迴
      護被告之詞，不足採信。
（五）又自訴人因被告及與其同行之另三名不詳姓名成年男子之共同傷害行為，受有
      左眼球血腫，入院時左眼視力為無光感，經入院治療後，左眼視力仍為無光感
      ，於八十八年四月一日經眼睛電生理檢查顯示，左眼無反應，無恢復之可能，
      並於八十八年六月一日手術摘除，此有診斷證明書二份、行政院國軍退除役官
      兵輔導委員會高雄榮民總醫院病歷資料公務查詢會簽意見表一份存卷可參，足
      證自訴人已因上開傷害行為，致其左眼已達於毀敗之程度。雖自訴人自訴意旨
      陳稱被告係基於殺人之故意，對其實施上開行為云云，惟自訴人與被告間，素
      不相識，並無仇恨，且本案發生純係酒後細故發生爭執之偶然因素，被告等人
      亦無持刀械等足以致命之武器攻擊自訴人，參以被告及綽號「阿源」、「進仔
      」及「賢仔」等不詳姓名成年男子在實施上開毆打行為時，苟係基於殺人之故
      意，則在人多勢盛且當時並無任何外力阻止其等之加害行為之情形下，被告等
      人為達殺人之目的，必會對自訴人身體足以致命之部位下手重擊，則自訴人當
      不致僅受如前揭之傷害而已，可見本案純係被告及另三名男子乃係基於傷害犯
      意而實施傷害行為中，發生渠等客觀上能預見之重傷結果，故自訴人認被告應
      係犯殺人未遂罪云云，尚屬未洽。綜上所述，被告共同傷害人之身體，因而致
      人於重傷之犯行，事證明確，洵堪認定。
二、被告雖係以傷害故意，共同持選舉宣傳旗桿及拳、腳毆打自訴人頭部及眼部等部
    位，但對於人之眼部以旗桿或拳頭毆擊，可能造成眼睛失明之結果，客觀上顯非
    不能預見之情事，乃竟共同與另三名不詳姓名之成年男子共同以前開方法毆打自
    訴人頭、臉部，致自訴人受有前述重傷害之結果，核其所為，係犯刑法第二百七
    十七條第二項後段之傷害致重傷罪。被告與綽號「阿源」、「進仔」及「賢仔」
    等成年男子，就上開犯行間，有犯意聯絡及行為分擔，均為共同正犯。原審因依
    刑法第二十八條、第二百七十七條第二項後段規定，並審酌被告僅因與他人間之
    細故爭執，竟遷怒於同行之自訴人，且其等殘暴之毆打行為，致自訴人受到左眼
    失明之一生難以彌補之重傷害，足見其惡性非輕；另於犯罪後狡言圖卸，迄今未
    與自訴人和解，益見其態度非佳等一切情狀，量處被告有期徒刑三年八月，復
    明被告及其他三名不詳男子共同持以毆打自訴人所用之選舉旗桿，雖係供犯罪所
    用之物，惟並未扣案，且並無証據足証係屬被告或其他共犯所有，爰未為沒收之
    諭知，其認事用法均無違誤，量刑亦稱妥適，被告上訴意旨仍執前詞矢口否認犯
    罪，自無足取，上訴為無理由，應予駁回。
據上論結，應依刑事訴訟法第三百六十八條，判決如主文。
中        華        民        國    九十      年    十二    月    三十一日
                              臺灣高等法院高雄分院刑事第三庭
                                  審判長法官  周賢銳
                                        法官  謝宏宗
                                        法官  莊崑山
右正本證明與原本無異。
如不服本判決，應於判決送達後十日內向本院提出上訴狀，其未述理由者並應於提
出上訴狀後十日內向本院補提理由書（應附繕本)。
                                      書記官  邱麗莉
中    華    民    國     九十一     年       一       月       三       日
附錄：本判決論罪科刑法條：
刑法第二百七十七條第二項後段
中華民國刑法第二百七十七條
 (普通傷害罪)
傷害人之身體或健康者，處三年以下有期徒刑、拘役或一千元以下罰金。
犯前項之罪因而致人於死者，處無期徒刑或七年以上有期徒刑；致重傷者
，處三年以上十年以下有期徒刑。
                                                           Ｆ


司法院資訊處製作；財團法人民間司法改革基金會備份。
